【裁判字號】    97,訴,838
【裁判日期】    980526
【裁判案由】    妨害自由等
【裁判全文】
臺灣桃園地方法院刑事判決               97年度訴字第838號
公  訴  人  臺灣桃園地方法院檢察署檢察官
被      告  甲○○原名于義文.
被      告  戊○○
上列被告等因妨害自由等案件，經檢察官提起公訴（96年度偵字
第13863號），本院判決如下：
    主  文
甲○○、戊○○共同以非法方法剝奪人之行動自由，均處有期徒
刑捌月。
甲○○、戊○○被訴恐嚇取財部分均無罪，又被訴侵入住宅部分
均公訴不受理。
    事  實
一、緣庚○○前男友乙○○向甲○○借款，並曾帶甲○○至庚○○母親己○與同居人共居位於新竹市○○路○ 段386 號處所
    借錢償還，甲○○因而知悉己○上開住處。甲○○為向乙○○催討欠款新臺幣（下同）2 萬7 千元及賒欠甲○○女友經
    營之鍾情卡拉OK帳款3000元，又遍尋不著乙○○，乃於96年
    5 月24日晚間8 時許（起訴書誤載為95年5 月24日，應予更
    正），駕駛車號6620-RN 廂型車搭載丁○○、戊○○至己○
    上開住處欲找尋乙○○催討欠款，抵達該處後，甲○○向庚○○及己○質問乙○○下落，庚○○及己○均答稱不清楚，
    丁○○、戊○○衝至上址2 樓尋找邱進民亦未果（所涉無故
    侵入住宅部份未據合法告訴，詳如後述），甲○○、丁○○
    、戊○○為順利於當日討回金錢，竟共同基於剝奪他人行動
    自由之犯意聯絡，甲○○先向庚○○恫稱：「我是竹聯幫老
    大，如果不把乙○○交出來，就要給你們斷手斷腳」、「如
    不跟我們走，就連己○一起帶走」等語，使庚○○心生畏懼
    ，以此脅迫之方法，強行使庚○○坐入上開廂型車而剝奪庚○○行動自由，脅迫帶同前往尋找乙○○，使庚○○行無義
    務之事。而庚○○與丁○○坐在駕駛座及副駕駛座後方，戊○○坐在副駕駛座，由甲○○駕車至乙○○經常出沒新竹老
    湖口某家卡拉OK店等地尋找乙○○，途中並要庚○○不斷撥
    打電話找尋乙○○下落均未果。嗣於同日晚間10時許，庚○○被強行帶至桃園縣楊梅鎮○○○路○ 段284 號2 樓「鍾情
    卡拉OK店」，先讓庚○○坐在桌旁數分鐘後，又將庚○○帶
    進該店雜物間內，由戊○○、丁○○輪流看管以限制庚○○
    行動自由，期間復對庚○○表示：「若無法找到乙○○，就
    由你幫乙○○還錢」等語，翌日（同年月25日）凌晨1 時許
    ，一行人又將庚○○強行帶至甲○○位於桃園縣平鎮市○○
    路○○段375 巷8 弄3 號住處，期間庚○○不斷撥打電話向
    母親己○籌錢未果，同日凌晨1 時許，庚○○佯裝要打電話
    向友人借錢而在上開甲○○住處廁所內，趁機撥打110 報警
    告知上情，接獲線報之員警劉士銘即冒充庚○○友人回電向
    甲○○表示願意代為支付3 萬元，並約定在桃園縣楊梅鎮○○○路○ 段284 號斜對面丁丁藥局前交付金錢，而於同日凌
    晨2 時10分許，在上述約定地點附近查獲甲○○駕駛前開廂
    型車，再陸續於車內查獲甲○○、車旁查獲丁○○偕同庚○○、丁丁藥局前查獲戊○○，計甲○○、戊○○、丁○○以
    上述非法方法剝奪庚○○之行動自由約達6 小時餘。
二、案經庚○○訴由桃園縣政府警察局楊梅分局報告臺灣桃園地
    方法院檢察署檢察官偵查起訴。
    理 由
甲、有罪部份：
壹、證據能力部分：
一、按被告以外之人於偵查中向檢察官所為之陳述，除顯有不可
    信之情況者外，得為證據，刑事訴訟法第159 條之1 第2 項
    定有明文。查證人庚○○、己○、黃卯生、劉士銘、楊康秀
    於偵查中既係以證人身份陳述，且經檢察官告以具結義務及
    偽證處罰後命之朗讀結文具結，因上開證人均係於負擔偽證
    罪處罰之心理下證述，並以具結擔保其供述真實性，復無受
    其他不當外力干擾情形，可信性極高，本院審酌上開各該證
    人於偵查中具結證述之際，其外部附隨之環境或條件並無不
    當，是依上說明，其等於偵查中所為證言，均具有證據能力
    ，而得為證據。
二、按被告以外之人於審判外之陳述，雖不符刑事訴訟法第159
    條之1 至第159 條之4 之規定，而經當事人於審判程序同意
    作為證據，法院審酌該言詞陳述或書面陳述作成時之情況，
    認為適當者，亦得為證據；當事人、代理人或辯護人於法院
    調查證據時，知有第159 條第1 項不得為證據之情形，而未
    於言詞辯論終結前聲明異議者，視為同意作為證據，刑事訴
    訟法第159 條之5 第1 項、第2 項分別定有明文。查證人庚○○於警詢之證述，雖屬被告以外之人於審判外之言詞陳述
    ，惟被告甲○○、戊○○於本院調查該證據時，已知有刑事
    訴訟法第159 條第1 項不得為證據之情形，而未於言詞辯論
    終結前聲明異議，依首揭規定，應視為同意將該陳述作為證
    據，本院審酌該言詞陳述作成時，並無證明力明顯過低或證
    據係違法取得等情況，認證人庚○○之警詢陳述得為證據。
三、另本件認定事實所引用之卷內其餘卷證資料，並無證據證明
    係公務員違背法定程序所取得，被告於審判程序中復未於言
    詞辯論終結前表示異議，且卷內之文書證據，亦無刑事訴訟
    法第159 條之4 之顯有不可信之情況與不得作為證據之情形
    ，則依刑事訴訟法第159 條之5 之規定，本件認定事實所引
    用所有文書證據，均有證據能力，合先敘明。
貳、實體部份：
一、訊據被告甲○○矢口否認有何妨害自由犯行，辯稱：是庚○○答應要帶我去找乙○○，途中有將手機借給庚○○用，有
    跟庚○○說如果不想帶我們去找，隨時可以回家，是庚○○
    自己要替乙○○還錢，並未限制庚○○之行動自由云云；被
    告戊○○固坦認：有跟甲○○、丁○○帶走庚○○，因為庚○○的男友沒有還錢，甲○○就說要帶走庚○○去找她的男
    友乙○○，伊等3 人有將庚○○帶至楊梅鎮之鍾情卡拉OK，
    而後找不到乙○○，又將庚○○帶至甲○○於平鎮之住處，
    甲○○拿電話給庚○○，要她想辦法打電話找出她男友，伊
    等跟她說，你男朋友找不到，就你幫你男朋友付錢等情不諱
    ，惟辯稱：庚○○沒有反對陪同去找乙○○云云。經查：
（一）前揭犯罪事實，業據證人即告訴人庚○○於偵查中具結
      證稱：「96年5 月24日晚上8 點我在看「天下第一味」電
      視時，被告3 人一起進來我們家，他們進來的時候，1 個
      胖、1 個瘦的男子直接衝上2 樓，他們說要找乙○○，我
      也跟上去，甲○○叫我帶他們去找乙○○，我說我不知道
      ，他們就要帶我上車，我說我不上車，他們說他們是竹聯
      幫的，若不走就要給我斷手斷腳的（證人表情呈現很害怕
      的樣子），如果我不上車，他們要連我母親己○一起帶走
      ，我才跟他們一起上車，上車後，他們先帶我到新竹縣老
      湖口找乙○○，沒有找到，後來他們又帶我到楊梅的鍾情
      卡拉OK的小房間，是小姐掛衣服的房間，就是在我被警察
      救的斜對面，在小房間內時，是胖的及瘦的男子在看管我
      ，甲○○偶爾會進來，他進來就是叫我想辦法還3 萬元，
      並叫我打電話；（提示鍾情卡拉OK證人楊康秀筆錄，有何
      意見？）我們有在卡拉OK外場的桌子坐了幾分鐘，就把我
      帶進小房間內；（為何當時不向客人求救？）因為當時見
      被告叫店內的客人大哥，我想說他們應該很熟，所以我不
      敢講話；（甲○○載你的車子車號及車型為何？）那是9
      人坐的廂型車，車號我忘記了，卡拉OK店的房間內待了40
      、50分鐘後，他們開車載我至某山上的小房子，房子內都
      沒有電燈，該小房子應該也是在楊梅，當時他們要我打電
      話湊3 萬元，不然不給我回家，所以有讓我使用手機，一
      直到了隔天凌晨2 時許，因為我白天要上班，我就假裝要
      借錢，利用到廁所的機會打110 報案，是警察打電話給我
      ，我就直接說我被綁架了，請他們帶3 萬元來救我，警察
      就直接跟甲○○談約在丁丁藥局，然後甲○○就直接帶我
      到丁丁藥局斜對面的鍾情卡拉OK，就被警察救了；（你之
      前說在山上的小木屋距離丁丁藥局多遠？）開車約要10
      分鐘，我打110 的時候是在山上；（接到員警的來電是在
      何處？）是在小木屋，警方跟于約好後，我們就出發了；
      （他們有無不讓你離開？）他們都坐在外面，我在裡面，
      我當時不敢動；（有無要求要回家？）他們說只要拿出錢
      即可回家；（當天有幾人帶你走？）有甲○○、丁○○、
      戊○○，從頭到尾都是這3 個人；（為何將你帶走？）要
      我找出乙○○；（有無要你幫乙○○還錢之意？）有，所
      以我才報警處理」等語（96偵13863 號卷第55、96-97 頁
      ）；復於本院審理時具結證稱；「（當天甲○○是要去
      找你嗎？）他是要找乙○○；（為何要去那裡找乙○○？
      ）因為乙○○之前有帶甲○○到那裡過，而且我母親有對
      我說，甲○○去那邊找乙○○1 次；（95年5 月24日被告
      三人進入系爭住處，是對你說什麼？）當時我躺在長沙發
      上，己○坐在另一張沙發上，甲○○一進來就對我及我母
      親己○說，他是竹聯幫老大，如果我們不把乙○○交出來
      ，就要給我們斷手斷腳，然後丁○○、戊○○就衝到二樓
      去找乙○○，沒有找到就下來，甲○○就說要我上車，一
      起去找乙○○，我說不要，我想走進去房間，丁○○、戊○○就擋在我前面不准我走，甲○○就說如果我不跟他們
      走，就連己○一起帶走，我為了保護我母親才不得已才乖
      乖跟他們一起上車；（你上車後到哪些地方？）先去新竹
      老湖口某飲食店裡面附設卡拉OK，沒有找到乙○○，而且
      期間他們一直把我這邊的車門上鎖，我都沒有辦法求救，
      後來又轉到楊梅的鍾情卡拉OK，先讓我坐在卡拉OK的桌邊
      ，丁○○與戊○○1 個坐我旁邊，1 個坐我對面，甲○○
      在旁邊跟人家聊天，後來甲○○就叫丁○○、戊○○帶我
      去放滿衣服、雜物的小房間，是他們2 人在房間內看管我
      ，我請他們2 人其中1 人去找甲○○進來，我問甲○○說
      ，乙○○究竟欠你們多少錢，甲○○就說3 萬元，我說我
      回去找電話，他說不能讓我回去，他要我想辦法找3 萬元
      還乙○○欠的錢，不然就別想回家，之後被告3 人又用同
      1 台車帶我到另1 個地方，然後我才找機會躲到廁所打了
      很多電話籌錢，但是籌不到，最後沒有辦法才打110 求救
      」等語綦詳（見本院卷第207-211 頁）；並經證人己○
      於偵查中具結證稱：「（96年5 月24日晚上8 點被告三人
      是否有到你家中找乙○○？）有；（請詳述當時經過？）
      當時其中二人上樓去找邱，找不到人，就把庚○○帶走；
      （為何庚○○要跟他們走？）他們要庚○○去找乙○○；
      （他們有無恐嚇你或告訴人甚麼話？）他們有說如果下次
      來找不到邱，就要給我們斷手斷腳，就帶庚○○去找乙○○；（是誰說要斷手斷腳？）只有一個瘦瘦的，看起來向
      老大的，看起來是30幾歲的樣子；（他們三人是否有押告
      訴人上車？）他們口氣很兇的說「走啦」，如果不去會很
      危險的樣子，後來約在晚上10點時庚○○有打電話給我要
      錢，3 萬、5 萬的，不然她沒有辦法離開；（為何當時不
      報警？）因為我不認識他們，也不知道車號及名字，所以
      就沒有報警；（是否聽見甲○○說如果庚○○不跟他走，
      要連己○一起帶走？）我有聽到」等語在卷；於審理時
      具結證稱：「（當時你有看到庚○○是怎麼上車的嗎？）
      有一個男的跟我說我把你女兒帶走去找乙○○，找到乙○○，你女兒就可以平安回家，車子沒有停在我們門口，他
      們3 人就把庚○○帶著往外面走，沒有看到車子在哪裡；
      （庚○○在被帶走期間，有無打電話給你？）有，她說媽
      媽幫我想辦法借三萬元，我說我沒有上班哪來的錢」等語
      可佐，又被告甲○○、戊○○、丁○○3 人對於96年5 月
      24日晚間8 時許一同前往庚○○住處，而後與庚○○一同
      至新竹老湖口某家卡拉OK等處尋找乙○○約2 小時未果，
      而後又至桃園縣楊梅鎮○○○路○ 段284 號2 樓鍾情卡拉
      OK，於凌晨1 時許再至甲○○位於桃園縣平鎮市○○路○○段375 巷8 弄3 號住處一節均不否認（見97年審訴第
      1176號卷筆錄第4 頁、本院卷第67、116-117 、134 、18
      3 頁），證人即被告甲○○之女友楊康秀亦證述：「他們
      4 人一起來鍾情卡拉OK」等語詳確（96偵13863 號卷第80
      頁），均核與證人庚○○與己○前開所述各節均相符，又
      上開2 證人原與被告甲○○、戊○○、丁○○均不相識，
      彼此間並無夙怨嫌隙，業據被告甲○○、戊○○、丁○○
      （96偵13863 號卷第15、21、27頁）供陳在卷，衡情證人
      庚○○、己○自無誣攀被告甲○○、戊○○、丁○○3 人
      之動機，更無甘冒偽證罪責虛構上開情節而誣陷被告3 人
      之必要，益徵渠等前開證述為真實而可採，此外復有證人
      庚○○於偵查中當庭繪製鍾情卡拉OK位置圖及員警製作現
      場平面圖及照片6 張附卷可稽。
（二）復證人即查獲員警黃卯生於偵查中證稱：「（是否有在96
      年5 月25日凌晨接到告訴人求救的電話？）告訴人是當天
      凌晨1 點多打110 ，有人報案被綁架，劉士銘就到中山北
      路2 段284 號2 樓的卡拉OK店現場看，但沒有看到任何人
      ，只有一個老闆娘在那邊，我們是凌晨2 點多時就透過告
      訴人留的來電號碼聯絡」等語，證人即查獲員警劉士銘
      於偵查中證稱：「（聯絡上告訴人時，她怎麼說的？）告
      訴人說她在車上，我問她車子在哪裡，我假裝是她的朋友
      ，跟他約個地點，說我會把錢送過去；（約何地點？）剛
      開始是約桃園縣楊梅鎮○○○路○ 段284 號斜對面的丁丁
      藥局，我和黃卯生在凌晨2 點多時一起過去該處，一開始
      沒有看到人，期間我們還有打電話給告訴人，告訴人有跟
      我們說是一輛白色的車子，後來我們繞了一下，就發現28
      4 號前停了1 台車子，是剛停下來的，我們車上4 個人就
      直接把車門拉開，告訴人就表示：『是他們綁架我的』；
      （當時打電話給告訴人是跟何人通電話？）一開始是跟被
      害人，後來是跟甲○○談地點及價錢；（甲○○當時是否
      有表示一定要給多少錢才要讓被害人回去？）是我主動說
      要拿3 萬元過去的」等語（96偵13863 號卷第107 頁）；
      於審理時具結證稱；「（當天是誰最早打電話通報給你
      們？）是勤務中心打給我們說有綁架案件，地點在楊梅鎮
      ○○○路2 段284 號，我就先打電話給勤務中心問被害人
      電話，然後我再用我的手機打電話給被害人；（你打電話
      給被害人後，被害人怎麼跟你講？）被害人說他被困在車
      上，我問是那台車，被害人說不知道，又說他們要帶她去
      很多地方，我就問她是什麼情形；（庚○○有無在電話中
      跟你說，請你假裝是她的朋友，要你付3 萬元？）有的，
      就是在我第1 通打給她時，她說她被人帶走困在車上要請
      我救她，我問對方要什麼，她說要3 萬元，我就自己提議
      說，不然我假裝是你朋友，跟對方談，幫她付3 萬元，我
      就跟她說，把電話交給要錢的那個人，由我來跟他講，我
      就跟對方說，庚○○的3 萬元我幫他付，直接約個地點，
      對方就跟我說丁丁藥局，我掛完電話，就跟同事直接前往
      該處，就查獲被告」等語明確（見本院卷第215-217 頁）
      ，均與證人庚○○前揭證述互核相符。
（三）被告等雖以係庚○○自願與伊等前往找尋乙○○云云置辯
      。然觀諸證人庚○○自96年5 月24日晚間8 時許起，先被
      被告甲○○、戊○○、丁○○帶往老湖口卡拉OK等地尋找
      乙○○，約2 小時未果，又帶至鍾情卡拉OK，再至甲○○
      上開住處，此為被告所不爭執，而被告甲○○既稱：於湖
      口等處找了2 小時，很久很累，所以就不去三重找，直接
      去鍾情卡拉OK（見97年審訴第1176號卷筆錄第4 頁），顯
      然當時被告等人已花費相當時間尋找乙○○而未獲，則既
      已身心疲累，衡情一行人自可先行返家，隔日或他日再繼
      續找尋乙○○，然被告等非但未讓庚○○返家，卻將庚○○帶至與尋找乙○○目的無關之鍾情卡拉OK、甲○○住處
      等地等候庚○○籌錢，則倘被告甲○○、戊○○所言是庚○○自己答應要帶我去找乙○○，途中有跟庚○○說如果
      不想帶我們去找，隨時可以回家，並未限制庚○○之行動
      自由乙節為實，又何有上述異常之舉，參以被告3 人被查
      獲時為凌晨2 時許，被告甲○○先與丙○○○○約定在丁
      丁藥局交付3 萬元款項後，甲○○即夥同戊○○、丁○○
      帶著庚○○驅車前往，已如前述，則若庚○○當時是自願
      與渠等外出，又何需深夜待在不知名處所，並撥打電話四
      處籌款？倘證人庚○○係自願幫友人乙○○還款，焉有四
      處籌款無著落時，竟撥打110 請員警解救之理，再參以證
      人劉士銘、黃卯生於偵查中均證稱：查獲被告當時，庚○○當場表示：就是他們綁架我等語，益徵證人庚○○證述
      被告3 人脅迫其上車尋找乙○○，若無法找到乙○○，就
      由其籌錢代替乙○○還錢等各節，非屬子虛。俱見被告甲○○、戊○○前揭所辯，要屬事後卸責之詞，不足採信。
（四）至證人庚○○雖就遭被告看管之房屋前後描述不一，惟被
      告甲○○、戊○○2 人既不否認該地點為被告甲○○上開
      住處，是證人庚○○因身處陌生且黑暗之處所致無法詳予
      觀察地形，復因遭強押致驚怕而記憶不清無法具體描述該
      處所，衡與常情無違，尚難以此為有利被告之認定。另證
      人楊康秀雖於偵查中證稱：「被害人在鍾情卡拉OK沒有表
      示緊張害怕」云云（96偵13863 號卷第80頁），惟查證人
      楊康秀對於當日為何甲○○帶庚○○至店裡、當天被告等
      是否與庚○○聊天、甲○○等人而後將庚○○帶至何處，
      均回答不知道或未注意，是其是否能注意庚○○害怕表情
      已有所疑，再楊康秀與甲○○係男女朋友關係，亦難期其
      為公允之證述，是其證詞尚難採信。又被告甲○○於偵查
      、審理中提出「鹿桂容（即庚○○）來電內容詳述陳情書
      」，主張若先前有恐嚇庚○○，她應該不會在97年10月間
      打電話請我幫她，案發後開偵查庭前後庚○○曾打電話以
      官司要脅云云，惟查該電話譯文經檢察官提示予證人庚○○閱覽後證稱：「我沒有堂姐，這些話都不是我講」等語
      詳實（96偵13863 號卷第96頁），尚難以此為有利被告之
      認定，併予指明。
（五）綜上所述，本案事證明確，被告甲○○、戊○○剝奪他人
      行動自由之犯行，洵堪認定，應依法論科。
三、論罪科刑部份：
（一）核被告甲○○、戊○○所為，均係犯刑法第302 條第1 項
      剝奪他人行動自由罪。被告甲○○、戊○○與丁○○間，
      就上開犯行，有犯意聯絡及行為分擔，皆為共同正犯。按
      刑法第302 條第1 項、第304 條第1 項及第305 條之罪，
      均係以人之自由為其保護之法益，而刑法第302 條第1 項
      剝奪行動自由罪所稱之非法方法，已包括強暴、脅迫或恐
      嚇等一切不法手段在內。因之，如以非法方法剝奪他人行
      動自由行為繼續中，再對被害人施加恐嚇，或以恐嚇之手
      段迫使被害人行無義務之事，則其恐嚇或迫使被害人行無
      義務之事之行為，仍屬於非法方法剝奪行動自由部分行為
      ，應僅論以刑法第302 條第1 項之罪，無另成立同法第30
      4 條或第305 條之罪之餘地（最高法院29年上字第2359、
      第3757號判例、89年度台上字第780 號判決意旨參照）。
      被告甲○○、戊○○等人於剝奪庚○○行動自由前及過程
      中，先以恐嚇之言詞，恫嚇脅迫庚○○上車前往尋找乙○○，使庚○○行無義務之事，復再脅迫庚○○代為籌款償
      還乙○○債務等強制行為，均基於為使庚○○找尋乙○○
      或代乙○○還款之目的所接續為之，被告等恫嚇庚○○，
      則為剝奪其行動自由所用之手段，胥為剝奪行動自由之行
      為所吸收或為部分行為，毋庸另論以刑法第304 條第1 項
      及第305 條等罪。
（二）爰審酌被告甲○○、戊○○暨共犯丁○○3 人為催討債務
      ，竟不循正當法律途徑解決，以恫嚇被害人庚○○，脅迫
      行無義務之事，非法方法剝奪被害人庚○○行動自由為手
      段，惡性非輕，併其等犯罪之動機、目的、智識程度、所
      生危害及犯後態度等一切情狀，分別量處如主文所示之刑
      。
乙、恐嚇取財無罪部分：
一、公訴意旨認被告甲○○、戊○○等人除對庚○○犯有前述事
    實欄一所述剝奪行動自由之犯行外，另基於意圖為自己不法
    所有之犯意聯絡，脅迫庚○○設法籌錢清償乙○○債務，嗣
    於96年5 月25日凌晨1 時許，庚○○於桃園縣平鎮市○○路
    ○○段375 巷8 弄3 號甲○○住處內洗手間趁機撥打110 報
    警，由員警劉士銘冒充庚○○友人回電並向甲○○表示願意
    給付3 萬元，而與甲○○約在桃園縣楊梅鎮○○○路○ 段28
    4 號斜對面之丁丁藥局前，並於同日凌晨2 時10分許，在該
    址查獲甲○○、丁○○、戊○○搭載庚○○前來赴約，而未
    取財得逞，認被告2 人此部分所為均係犯刑法第346 條第3
    項之恐嚇取財未遂罪嫌。
二、按犯罪事實應依證據認定之，無證據不得認定犯罪事實；又
    不能證明被告犯罪者，應諭知無罪之判決，刑事訴訟法第15
    4 條第2 項、第301 條第1 項分別定有明文。次按事實之認
    定，應憑證據，如未能發現相當證據，或證據不足以證明，
    自不能以推測或擬制之方法，以為裁判基礎；又認定不利於
    被告之事實，須依積極證據，苟積極證據不足為不利於被告
    事實之認定時，即應為有利於被告之認定，更不必有何有利
    之證據（最高法院40年臺上字第86號及30年上字第816 號判
    例參照）。再按刑事訴訟上證明之資料，無論其為直接或間
    接證據，均須達到通常一般之人均不致有所懷疑，而得確信
    其為真實之程度，始得據為有罪之認定，若關於被告是否犯
    罪之證明未能達此程度，而有合理懷疑之存在，致使無從形
    成有罪之確信，根據「罪證有疑，利於被告」之證據法則，
    即不得遽為不利被告之認定（最高法院29年上字第3105號、
    76年台上字第4986號判例參照）。
三、次按刑法第346 條之恐嚇取財罪，須以為自己或第三人不法
    所有之意圖及以恐嚇使人將本人或第三人之物交付之行為為
    構成要件，缺一即不能成立該罪；又行為人僅以恐嚇方法使
    人交付財物，而無不法所有之意圖者，縱令其行為或可成立
    他項罪名，要無以刑法第34 6條恐嚇取財罪相繩之餘地（最
    高法院80年度臺上字第3810號判決、24年度上字第3666號判
    例參照）。經查，證人庚○○於警詢中證稱：「（他們為何
    要控制你行動？又為何要你籌款3 萬元？）他們說乙○○欠
    他們3 萬元，要我把人找出來，如果找不到人就要我替他還
    錢，否則不讓我回家」等語；偵查中證稱：「是乙○○欠他
    們的債務，我曾幫乙○○還給對方3000元；（有無要你幫乙○○還錢之意？）有」等語（96偵13863 號卷第56頁）；證
    人楊康秀於偵查中證稱：「被害人男友乙○○是我的客人，
    她男友有欠我4000元」等語（96偵13863 號卷第81頁）；而
    被告甲○○自警詢中即稱：與乙○○間有債務；於偵查中陳
    稱：我去找乙○○要討3 萬元欠款；於準備程序中陳稱：庚○○的男友乙○○在鍾情卡拉OK店借27000 元，還有卡拉OK
    欠款3000元，老闆娘委託我幫她拿回3000元；本院審理時供
    稱：乙○○欠我3 萬元沒有借據，也沒有本票、支票之類，
    因為他之前常常跟我借錢，很有信用，所以沒有寫借據（96
    偵13863 號卷第14、42頁、97審訴1176號卷筆錄第3 頁、本
    院卷第255 頁），俱徵被告甲○○夥同戊○○等人一同前往
    己○住處意在向乙○○催討積欠之債務無疑，其等主觀上應
    無不法所有之意圖甚明，揆諸前開說明，被告甲○○、戊○○此部分犯行，顯與恐嚇取財罪之構成要件有間。本院復查
    無其他積極證據足資認定被告2 人有公訴意旨所指該部犯行
    ，不能證明被告2 人犯罪，且檢察官除就上述被告2 人所犯
    妨害自由犯行提起公訴，併同起訴恐嚇取財罪嫌，且認2 罪
    應分論併罰，故應就此部均諭知被告2 人無罪之判決。
丙、公訴不受理部份：
一、公訴意旨另以：被告甲○○於民國96年5 月24日晚間8 時許
    ，駕駛車號6220－RN自用小客車，並搭載被告丁○○、戊○○，至新竹市○○路○ 段386 號庚○○住處，因庚○○前男
    友乙○○向甲○○借款3 萬元尚未歸還，甲○○未經庚○○
    同意，與丁○○、戊○○共同侵入庚○○位於上址之住宅後
    ，由丁○○、戊○○直接衝上2 樓尋找邱進民，因認被告甲○○、戊○○均涉犯刑法第306 條第1 項之無故侵入他人住
    宅罪嫌。
二、按告訴乃論之罪，其告訴應自得為告訴之人知悉犯人之時起
    ，於六個月內為之；告訴或請求乃論之罪，未經告訴、請求
    或其告訴、請求經撤回或已逾告訴期間者，應諭知不受理之
    判決，刑事訴訟法第237 條第1 項、第303 條第3 款分別定
    有明文。復按刑法第30 6條第1 項之無故侵入他人住宅罪，
    依同法第308 條第1 項規定，須告訴乃論。
三、查本件公訴意旨所指被告甲○○、戊○○與共犯丁○○3 人
    涉犯刑法第306 條第1 項之無故侵入他人住宅罪嫌，依同法
    第308 條規定，須告訴乃論。查系爭新竹市○○路○ 段386
    號房屋為己○同居人所有之房屋，己○於該房屋居住5 年，
    當日係庚○○到該處尋找己○乙節，業據證人己○證述在卷
    （見本院卷第213-214 頁），故本件告訴權人應為己○之同
    居人及己○，惟己○於審理中到庭證稱：「從未提出侵入住
    宅告訴，其同居人亦未曾因此案件製作筆警詢筆錄」等語明
    確（本院卷第214 頁）。揆諸前開說明，甲○○、戊○○等
    人所涉無故侵入他人住宅罪嫌部分既未經告訴，自應就其等
    所涉此部分罪嫌，為不受理判決之諭知。
據上論斷，應依刑事訴訟法第299 條第1 項前段、第301 條第1
項、第303 條第3 款，刑法第302 條第1 項、第28條，判決如主
文。
本案經檢察官吳佳美到庭執行職務。
中    華    民    國    98    年    5     月    26    日
                  刑事第八庭  審判長法  官  林惠霞
                                    法  官  呂綺珍
                                    法  官  張瓊華
以上正本證明與原本無異。
如不服本判決應於收受判決後10日內向本院提出上訴書狀，並應
敘述具體理由。其未敘述上訴理由者，應於上訴期間屆滿後20日
內向本院補提理由書 (均須按他造當事人之人數附繕本)「 切勿
逕送上級法院」。
                                    書記官  李宜娟
中    華    民    國    98    年    6     月    8     日
附錄本案論罪科刑法條：
中華民國刑法第302 條（剝奪他人行動自由罪）
私行拘禁或以其他非法方法，剝奪人之行動自由者，處5 年以下
有期徒刑、拘役或3 百元以下罰金。
因而致人於死者，處無期徒刑或 7 年以上有期徒刑，致重傷者，
處 3 年以上 10 年以下有期徒刑。
第 1 項之未遂犯罰之。

司法院資訊處製作；財團法人民間司法改革基金會備份。
